最高法院刑事判決　　　　　　　　　 110年度台上字第5371號
上　訴　人　蔡志楓
上列上訴人因違反毒品危害防制條例案件，不服臺灣高等法院高
雄分院中華民國110年4月22日第二審判決（109年度上訴字第153
2號，起訴案號：臺灣澎湖地方檢察署108年度偵字第584號），
提起上訴，本院判決如下：
    主  文
上訴駁回。
    理  由
一、按刑事訴訟法第377 條規定，上訴於第三審法院，非以判決
    違背法令為理由，不得為之。是提起第三審上訴，應以原判
    決違背法令為理由，係屬法定要件。如果上訴理由書狀並未
    依據卷內訴訟資料，具體指摘原判決不適用何種法則或如何
    適用不當，或所指摘原判決違法情事，顯與法律規定得為第
    三審上訴理由之違法情形，不相適合時，均應認其上訴為違
    背法律上之程式，予以駁回。
二、本件原審審理結果，認定上訴人蔡志楓有原判決事實欄所載
    之違反毒品危害防制條例犯行明確，因而撤銷第一審諭知無
    罪之判決，改判論處上訴人共同運輸第三級毒品罪刑，並諭
    知沒收，已載敘其調查取捨證據之結果及憑以認定犯罪事實
    之心證理由，就上訴人否認犯行之辯詞認非可採，亦依調查
    所得證據予以論述，有卷存資料可資覆按。
三、上訴意旨略以：㈠本件運送之毒品數量不多，係由臺南市以
    國內包裹寄送至澎湖縣，有別於國內外間之海、空運送，且
    上訴人前往貨運站領取之際即經警查獲，毒品無擴散之可能
    性，其用途亦待釐清，不該當運輸毒品罪。另薛睿臻（另案
    判刑確定）以「黃自清」名義為寄件人，非上訴人所知悉，
    彼此無犯意聯絡。㈡上訴人年輕誤涉施用毒品惡習，不諳法
    律而觸犯重罪，非無可憫，應從輕量刑。
四、犯罪事實之認定、證據之取捨及證明力之判斷，俱屬事實審
    法院之職權，此項職權之行使，倘不違背客觀存在之經驗法
    則或論理法則，即不違法，觀諸刑事訴訟法第155條第1項規
    定甚明，自無許當事人任憑主觀妄指為違法，而資為合法之
    第三審上訴理由。又毒品危害防制條例之運輸毒品罪，所稱
    之「運輸」係指轉運輸送而言，不以國外輸入國內或國內輸
    出國外者為限，其在國內運送者，亦屬之，至於運輸之動機
    、目的是否意在為己或為他人，並非所問，必以零星夾帶或
    短途持送而無運輸之意思者，始得斟酌實際情形依持有毒品
    論處。原判決認定上訴人上開犯行，係綜合上訴人部分供述
    ，證人薛睿臻不利於上訴人之證詞、卷附內政部警政署刑事
    警察局（毒品）鑑定書、高雄市立凱旋醫院濫用藥物成品檢
    驗鑑定書，酌以所列其餘證據資料及案內其他證據調查之結
    果，詳敘憑為判斷上訴人委託薛睿臻，將毒品愷他命 1包（
    毛重10公克）及摻有第三級毒品4-甲基甲基卡西酮之「咖啡
    包」98包（總毛重1,158.16公克），利用不知情之物流業者
    ，自臺南市寄送至澎湖縣，所為該當共同運輸第三級毒品罪
    構成要件，復說明薛睿臻受上訴人委託寄送上開毒品，橫跨
    不同縣市且隔海以陸運及海運方式運送，路途遙遠，數量甚
    多，顯非零星夾帶或短途持送可資比擬，主觀上具運輸毒品
    之故意，與薛睿臻有犯意聯絡及行為分擔等情之理由綦詳，
    就上訴人供稱不知薛睿臻會寄送如此大量毒品，無運輸毒品
    故意等旨辯詞，委無足採，亦依調查所得之證據，於理由內
    論駁明白。凡此，概屬原審採證認事職權之合法行使，核其
    各論斷說明，衡諸經驗及論理等證據法則皆無違背，不容任
    意指為違法。又運輸毒品罪，以起運為著手，運離現場為既
    遂。依原判決確認之事實，本件毒品已自臺南市運抵澎湖縣
    ，縱上訴人取貨之際為警查獲，仍無礙犯罪之成立，論以共
    同運輸第三級毒品（既遂）罪，洵無違誤，無上訴意旨所指
    適用法則不當之違法。
五、刑之量定，係實體法上賦予法院得依職權自由裁量之事項，
    苟已以行為人之責任為基礎，並斟酌刑法第57條各款所列情
    狀，在法定刑度內，酌量科刑，無偏執一端，致明顯失出失
    入情形，即不得任意指摘為違法，以為第三審上訴之理由。
    原判決就上訴人所犯前揭之罪，已綜合審酌刑法第57條科刑
    等一切情狀，並說明上訴人運輸毒品雖係供己施用，於領取
    時即查獲，但已造成毒品擴散之潛在危險，兼衡其智識程度
    、家庭生活狀況，暨犯後態度等各情，適用毒品危害防制條
    例第17條第 3項規定減輕其刑後，在罪責原則下適正行使其
    量刑之裁量權，為所示刑之量定，核其量定之刑罰，已兼顧
    相關有利與不利之科刑資料，客觀上並未逾越法定刑度，亦
    與罪刑相當原則無悖，難認有濫用其裁量權限之違法情形。
    至於應否依刑法第59條酌量減輕其刑，法院本屬有權斟酌決
    定，故未酌減其刑，既不違背法令，自不得執為提起第三審
    上訴之理由。原審審酌上訴人犯罪情狀，認無可憫恕之事由
    ，未依該條規定酌減其刑，縱未說明理由，並不違法。
六、依上所述，上訴意旨無非係對原判決已說明論駁之事項再事
    爭辯，或單純就前述量刑裁量權之合法行使，徒以自己說詞
    ，任意指為違法，難謂已符合首揭法定之上訴要件，應認其
    上訴為不合法律上之程式，予以駁回。又本院為法律審，本
    件既從程序上駁回上訴人之上訴，其請求本院從輕量刑，自
    無從審酌，附此敘明。
據上論結，應依刑事訴訟法第395條前段，判決如主文。
中    華    民    國   110    年    10    月    27    日
                  刑事第九庭審判長法  官  段  景  榕  
                                  法  官  鄧  振  球  
                                  法  官  楊  力  進  
                                  法  官  汪  梅  芬  
                                  法  官  宋  松  璟  
本件正本證明與原本無異
                                  書記官
中    華    民    國   110    年    11    月    3     日